臺灣高雄地方法院刑事裁定
111年度聲字第2203號
聲  請  人  臺灣高雄地方檢察署檢察官
受  刑  人  蘭玉婷



上列聲請人因受刑人數罪併罰有二裁判以上，聲請定其應執行之
刑（111年度執聲字第1736號），本院裁定如下：
　　主　文
聲請駁回。
　　理　由
一、聲請意旨略以：受刑人蘭玉婷因犯詐欺等罪，先後判決確定
    如附表所示之刑，應依刑法第50條、第53條及第51條第5款
    規定，定其應執行之刑，爰依刑事訴訟法第477條第1項聲請
    定其應執行刑等語。
二、按依刑法第53條及第54條應依刑法第51條第5款至第7款之規
    定，定其應執行之刑者，由該案犯罪事實最後判決之法院之
    檢察官，聲請該法院裁定之，刑事訴訟法第477條第1項定有
    明文。是聲請定應執行刑應由最後事實審法院之檢察官向該
    法院為之。又數罪併罰定其應執行之刑者，應由該案犯罪事
    實最後判決法院之檢察官聲請該法院裁定之，此最後判決之
    法院，以判決時為準，不問其判決確定之先後。另所謂該案
    犯罪事實最後判決之法院，係指最後審理事實諭知判決之法
    院而言，並不包含以程序上不合法而駁回上訴之判決法院。
    是若檢察官所聲請之法院並非犯罪事實最後判決之法院，則
    該法院本無管轄權，該法院檢察署之檢察官向法院聲請定其
    應執行之刑，該法院即應從程序上駁回檢察官之聲請，始為
    適法。
三、關於「犯罪事實最後判決法院」之認定：
　㈠按刑事訴訟法第348條於民國110年6月16日修正公布，自同年
    月18日起施行，該條第3項規定「上訴得明示僅就判決之刑
    、沒收或保安處分一部為之。」而此規定是否影響同法第47
    7條第1項「犯罪事實最後判決之法院」之認定，目前實務上
    有不同見解。一說認為，向來認為罪刑不可分之上訴原則，
    已因刑事訴訟法第348條第3項之增訂，使得「刑」與「犯罪
    事實」可分，上訴人已可限定僅就刑之部分上訴，而上訴人
    未表明上訴之犯罪事實部分，已於第一審法院判決確定，不
    在第二審法院之審理範圍內，此時第二審法院縱為上訴有無
    理由之實體判決（針對刑之部分），仍非「最後審理事實諭
    知罪刑」之法院，自非刑事訴訟法第477條第1項所言「該案
    犯罪事實最後判決之法院」（臺灣高等法院臺中分院111年
    度聲字第2380號刑事裁定、臺灣高等法院花蓮分院111年度
    聲字第184號刑事裁定、臺灣高等法院111年度聲字第2651號
    刑事裁定參照）；另一說則認為，刑罰之量定應審酌刑法第
    57條所列各款事由及一切情狀，為酌量輕重之標準，刑法第
    57條所列事項，其中包括犯罪之動機、目的、犯罪時所受之
    刺激、犯罪之手段等項犯情因子，而有關此部分犯情因子審
    酌即涉及犯罪事實，故縱使上訴審理範圍僅包含原判決之量
    刑部分，然因上級審既已就量刑事項進行實體審理辯論，則
    犯罪事實最後判決之法院即應為該上級審（臺灣高等法院臺
    南分院111年度抗字第836號裁定參照）。
　㈡就此爭議，本院認為應參酌刑事訴訟法第348條第3項立法目
    的，而該項立法理由指出：「為尊重當事人設定攻防之範圍
    ，並減輕上訴審審理之負擔，容許上訴權人僅針對刑、沒收
    或保安處分一部提起上訴，其未表明上訴之認定犯罪事實部
    分，則不在第二審之審判範圍。如為數罪併罰之案件，亦得
    僅針對各罪之刑、沒收、保安處分或對併罰所定之應執行刑
    、沒收、保安處分，提起上訴，其效力不及於原審所認定之
    各犯罪事實，此部分犯罪事實不在上訴審審查範圍。爰增訂
    本條第3項，作為第2項之例外規定，以資適用。」揆諸前揭
    立法理由，足認增訂本項規定之立法目的在於簡化法庭攻防
    內容以減輕上級審負擔，故在當事人僅爭執量刑而不爭執犯
    罪事實之案件，上級審得僅針對量刑部分做實質審查。然此
    項規定並未同時表徵於此類僅爭執量刑之案件，犯罪事實部
    分於第一審即確定，否則有違我國刑事訴訟制度原則上為三
    級審、且第一、二審均為事實審之本質。是以，本院認為刑
    事訴訟法第348條第3項之增訂，並不影響僅爭執量刑事項之
    第二審判決，最後事實審法院仍為第二審之事實，亦即並不
    因允許當事人於第二審得限縮上訴範圍及允許法院得限縮審
    理範圍，即更易向來對於「犯罪事實最後判決法院」之認定
    標準。
四、經查：
　㈠受刑人蘭玉婷因犯如附表編號2所示之罪，經本院於111年4月
    6日以110年度金訴字第156號判決判處有期徒刑8月，經臺灣
    高雄地方檢察署檢察官提起上訴，嗣由臺灣高等法院高雄分
    院（下稱高雄高分院）於111年7月29日以111年度金上訴字
    第154號判決駁回上訴，於111年9月8日確定等情，有該等判
    決書及臺灣高等法院被告前案紀錄表附卷可稽。
　㈡觀諸高雄高分院111年度金上訴字第154號判決「一、審理範
    圍」部分之記載，該判決僅就原審之量刑部分審理，至於未
    表明上訴之原審關於犯罪事實、罪名及沒收等其部分，則非
    屬該判決之審理範圍，惟該判決之「三、經查」部分復敘明
    ：「本案被告參與詐欺集團，除提供本案帳戶資料予詐欺集
    團使用外，並負責提領所詐得款項，轉交予集團其他成員，
    致集團幕後主使者得以躲避查緝，增加司法偵查之困難，亦
    使告訴人之損失無法追償、彌補，所為固應予非難，惟考量
    被告係為應徵工作，始基於不確定故意而為本案犯行，其罪
    質及態樣與明知係詐欺集團而仍參與為詐欺犯行之情形尚有
    不同，且非惡性重大之徒，另被告所擔任提供帳戶資料及出
    面提領款項之車手工作，極易遭警查獲，較諸隱身幕後指揮
    規畫或機房等核心人員，實為犯罪分工中較為低階、受支配
    之角色」、「是原審認被告本案犯罪之情狀顯可憫恕，縱使
    科以最低刑度有期徒刑1年，仍有情輕法重之虞，從而依刑
    法第59條之規定酌減其刑，本院認其裁量權之行使並無不當
    或違誤之處，檢察官上訴意旨猶執前詞，指摘原判決適用刑
    法第59條規定酌減其刑為不當云云，為無理由」等語。而刑
    罰之量定，固屬法院自由裁量之職權行使，但仍應審酌刑法
    第57條所列各款事由及一切情狀為酌量輕重之標準，刑法第
    57條所列事項包括犯罪之動機、目的、犯罪時所受之刺激、
    犯罪之手段等項犯情因子，而有關此部分犯情因子審酌即涉
    及犯罪事實，高雄高分院既已進行實體審理辯論，則尚難認
    高雄高分院並非附表編號2所示之罪最後事實審之法院。
　㈢因此，本案受刑人所犯如附表所示各罪之犯罪事實最後判決
    之法院，應係於111年7月29日對附表編號2所示之罪審理事
    實並諭知判決之高雄高分院，而非本院（註：聲請意旨附表
    編號2之最後事實審法院應更正為「臺灣高等法院高雄分院
    」，判決案號應更正為「111年度金上訴字第154號」，判決
    日期應更正為「111年7月29日」）。參考上開說明，本院就
    本案並無管轄權，應由臺灣高等檢察署高雄檢察分署檢察官
    聲請該管法院裁定之。聲請人誤向本院聲請定應執行刑，於
    法尚有未合，應予駁回。
五、依刑事訴訟法第220條，裁定如主文。
中　　華　　民　　國　　111 　年　　12　　月　　16　　日
                  刑事第三庭  法　官  胡家瑋
以上正本證明與原本無異。
如不服本裁定，應於收受送達後5 日內向本院提出抗告狀。
中　　華　　民　　國　　111 　年　　12　　月　　19　　日
　　　　　　　　　　　　　　　書記官  簡雅文
附表：聲請人聲請定應執行刑案件一覽表（日期：民國）
 編          號  1 2  罪          名  行使偽造準私文書罪 三人以上共同詐欺取財罪   宣    告    刑  有期徒刑2月，如易科罰金，以新臺幣1,000元折算1日  有期徒刑8月  犯  罪  日  期   109年8月18日9時36分許至同日11時59分許  109年8月17日至109年8月18日 最  後  事實審 法    院 高雄地院 高雄地院  案    號 110年度簡字第1961號 110年度金訴字第156號  判決日期 110年9月7日 111年4月6日 確  定   判  決 法    院 高雄地院 雄高分院  案    號 110年度簡字第1961號 111年度金上訴字第154號  判    決確定日期 110年10月22日 111年9月8日  備           註  高雄地檢110年度執字第7174號（於111年2月11日易科罰金執行完畢） 高雄地檢111年度執字第6473號